【裁判字號】    90,訴,677
【裁判日期】    901120
【裁判案由】    返還消費借貸款
【裁判全文】
臺灣新竹地方法院民事判決  九十度訴字第六七七號
    原      告  匯通商業銀行股份有限公司
    法定代理人  甲○○
    訴訟代理人  乙○○
    被      告  壬○○
                丙○○
                己○○○○○○.
                戊○○○○○○.
                癸○○
                丁○○○○○○.
                葉惠嘉即庚○○.
    訴訟代理人  辛○○
右當事人間請求返還消費借貸款事件，本院判決如左：
    主      文
被告應連帶給付原告新台幣壹佰柒拾玖萬肆仟壹佰玖拾玖元，及自民國九十年二月八
日起至清償日止，按年息百分之十計算之利息；暨自民國九十年三月九日起至清償日
止，逾期六個月以內者，按上開利率百分之十，逾六個月者，按上開利率百分之二十
計算之違約金。
訴訟費用由被告連帶負擔。
本判決於原告以新台幣伍拾玖萬玖仟元為被告供擔保後，得假執行。
    事實及理由
一、原告主張：借款人即訴外人葉金鳳、葉福順以被告等之被繼承人葉昌榮為連帶保
    證人，於民國八十五年九月二十五日向原告借款新台幣（下同）二百萬元，約定
    借款期間為二十年，利息自撥款日起十二個月內按原告所公告基本放款利率百分
    之十點四減年利率百分之零點九浮動計算，第十三個月起依基本放款利率百分之
    十點四加年利率百分之零點四計算，嗣後隨基本放款利率調整而調整，並自調整
    日起按調整後之年利率計算，借款人應自實際借用日起，依年金法按月攤付本息
    ，逾期付息或到期未履行債務時，自逾期之日起六個月以內加放款利率百分之十
    ，逾期六個月以上者，加放款利率百分之二十計付違約金，倘借款人有任何一宗
    債務不依約繳納本息時，應視為全部到期。詎借款人謝金鳳、葉福順於九十年二
    月二十一日死亡，僅繳納至九十年二月七日止之本息，繼承人均拋棄繼承，被告
    等在知悉被繼承人葉昌榮負有連帶保證債務後，均未依約繳納本息，尚積欠本金
    一百七十九萬四千一百九十九元及自九十年二月八日起之利息、九十年三月九日
    起之違約金未為清償，依上述約定，本件借款應視為全部到期。因連帶保證人葉
    昌榮已於八十七年五月五日死亡，由子女即被告等共同繼承，依法應對被繼承人
    葉昌榮之保證債務負連帶清償責任，為此依連帶保證及繼承之法律關係，訴請被
    告返還借款等情。並聲明：被告應連帶給付原告一百七十九萬四千一百九十九元
    ，及自九十年二月八日起至清償日止，按年息百分之十計算之利息；暨自九十年
    三月九日起至清償日止，逾期六個月以內者，按上開利率百分之十，逾六個月者
    ，按上開利率百分之二十計算之違約金。
二、被告則陳稱：父親葉昌榮死亡時並未向法院聲明拋棄繼承，以前並不知悉父親葉
    昌榮有此筆連帶保證債務，在知道債務之後並未曾支付任何本金及利息等情。並
    聲明：原告之訴駁回。
三、原告主張之事實，業據其提出戶籍謄本、借據、繼承系統表、還款明細表等件為
    證，並為被告所不爭，且經本院依職權查明被告等確未向法院聲明拋棄對葉昌榮
    之繼承權，應堪信原告之主張為真實。
四、按繼承人對於被繼承人之債務，負連帶責任，民法第一千一百五十三條第一項規
    定甚明，又一般保證債務並非專屬於保證人本身之債務，除有特殊情形，即以保
    證人具有一定資格為前提而成立之保證債務外，縱保證人死亡，其繼承人仍得繼
    承其保證債務。訴外人葉昌榮為本件消費借貸契約之連帶保證人，而消費借貸之
    保證債務亦非專屬於保證人本身之債務，因葉昌榮業已死亡，債務自應由繼承人
    即被告等共同繼承。從而，原告依連帶保證及繼承之法律關係，訴請被告等即連
    帶保證人葉昌榮之繼承人連帶給付原告一百七十九萬四千一百九十九元，及自九
    十年二月八日起至清償日止，按年息百分之十計算之利息；暨自九十年三月九日
    起至清償日止，逾期六個月以內者，按上開利率百分之十，逾六個月者，按上開
    利率百分之二十計算之違約金，為有理由，應予准許。
五、原告陳明願供擔保，請求宣告假執行，核無不合，茲酌定相當之擔保金額，予以
    准許。
六、結論：本件原告之訴為有理由，依民事訴訟法第七十八條、第八十五條第二項、
    第三百九十條第二項，判決如主文。
中      華      民      國    九十      年      十一      月    二十    日
                                  臺灣新竹地方法院民事第二庭
~B法      官  雷雅雯
右為正本係照原本作成。
如對本判決上訴，須於判決送達後廿日內向本院提出上訴狀。
~B法院書記官  洪儷容
中      華      民      國    九十      年      十一      月    二十    日


司法院資訊處製作；財團法人民間司法改革基金會備份。
